【裁判字號】    95,交聲更（一）,20
【裁判日期】    950825
【裁判案由】    違反道路交通管理處罰條例聲明異議
【裁判全文】
臺灣士林地方法院交通事件裁定
原處分機關  臺北市交通事件裁決所
異  議  人
即受處分人  甲○○
上列異議人即受處分人因違反道路交通管理處罰條例案件，對於
臺北市交通事件裁決所於中華民國94年11月30日所為之處分（原
處分案號：北市裁二字第裁22－AGK402389 號），聲明異議，本
院裁定如下：
    主  文
原處分撤銷。
甲○○不罰。
    理  由
一、按法院受理交通事件，準用刑事訴訟法之規定，道路交通管
    理處罰條例第89條前段定有明文；又刑事訴訟法第154 條第
    2 項規定：犯罪事實應依證據認定之，無證據不得認定犯罪
    事實；再依最高法院民國76年台上字第4986號判例意旨：認
    定犯罪事實所憑之證據，雖不以直接證據為限，間接證據亦
    包括在內，然而無論直接證據或間接證據，其為訴訟上之證
    明，須於通常一般之人均不致有所懷疑，而得確信其為真實
    之程度者，始得據為有罪之認定，倘其證明尚未達到此一程
    度，而有合理之懷疑存在而無從使事實審法院得有罪之確信
    時，即應由法院為諭知被告無罪之判決。前揭認定被告有罪
    ，就該有罪事實不能有任何合理懷疑存在之原則，於道路交
    通管理處罰條例案件亦有其適用。易言之，當法院踐行調查
    證據程序完畢後，如就原處分機關所認定違規事實仍有合理
    懷疑，應對受處分人為有利之認定。
二、原處分意旨略以：異議人即受處分人於民國94年10月3 日11
    時許，駕駛車號7A-2680 號自用小客車沿臺北市○○○路○
    段296 巷31弄東往西行駛肇事路口向南左轉時，其左前車身
    與沿臺北市○○○路○ 段280 巷南向北直行之車號3729-GW
    號自用小客車之右前車角發生擦撞而肇事。經警舉發「轉彎
    車不讓直行車先行」之違規，依道路交通管理處罰條例第48
    第1 項第6 款規定，裁處罰鍰新臺幣900 元，另依同條例第
    63條第1 項第1 款之規定，記違規點數1 點。
三、受處分人聲明異議意旨略以：異議人即受處分人固於前揭時
    、地駕駛車號7A-2680 號自用小客車與車號3729-GW 號自用
    小客車擦撞肇事，惟異議人當時已行至道路之3 分之2 ，係
    因該車號3729-GW 號之自用小客車未靠右行駛，始發生本件
    事故，爰依法聲明異議等語。
四、經查：
（一）受處分人於交通事故發生當時製作談話紀錄表及至本案申
      訴、異議乃至本院前審均一再陳稱：其係要由民權東路6
      段296 巷31弄巷道直行至與同路段280 巷交岔巷口由東往
      南左轉之際肇事，而因巷口狹窄，其為順利左轉，所以要
      稍微將車頭偏右再左轉等語明確，而依卷附道路交通事故
      現場圖所載，肇事巷口無任何號誌設置，亦未劃分幹支道
      ，31弄及280 巷通路路寬均為8 公尺，31弄近280 巷道路
      兩邊均停有汽車，依該圖示31弄前進280 巷之車道因兩邊
      停車，可供汽車通行之道路變得極為狹窄，衡諸常情確實
      應不會有駕駛人在此迴車，且左轉時確實無法直角轉彎，
      而需稍微偏駛造成一個大角度以方便左轉，是受處分人所
      述因為視線被阻，因此偏右出280 巷口再行左轉等情，當
      屬與常理相符而可採信。再由肇事之對造駕駛人許振華於
      警方談話紀錄及本院前審調查時所稱：伊由同路段280 巷
      南往北車道行駛至路口前，伊就已經看到受處分人之汽車
      停在路口東北角等語，參酌受處分人一再陳稱：伊遭撞及
      前，早已經進入路口3 分之2開 始左轉等語，應可推論，
      對造駕駛人進入路口之前，受處分人車輛應該已經進入路
      口中心處準備左轉，當明確可認。又按轉彎車應讓直行車
      先行。但直行車尚未進入交岔路口，而轉彎車已達中心處
      開始轉彎，直行車應讓轉彎車先行，受處分人行為時之道
      路交通安全規則第102 條第6 款定有明文（然95年6 月16
      日業據交通部令修正，刪除後段規定，對受處分人較不利
      ，而本件係發生在94年10月3 日，自應適用行為時之規定
      ）。而如上述受處分人之汽車既已進入路口中心準備左轉
      彎，且對造駕駛人之汽車亦尚未進入路口，此時自應禮讓
      左轉彎車，而不應逕行駛入路口，是本件受處分人既已在
      直行車進入路口之前進入路口中心準備左轉，自已無轉彎
      車不讓直行車先行之違規甚明。
（二）證人即對造駕駛人邱振華雖一再證稱：受處分人本來係停
      止在路口東北角，是突然起步迴車肇事云云，然經查並無
      積極事證以實其說，且如前述280 巷道路寬僅8 公尺，能
      否在該道路為迴轉，自非無疑，其證述亦與常理不符，況
      且，證人邱振華於本院調查時亦同時證稱：伊係在進入路
      口以前看到上情等語，則衡情，證人因尚未進入路口視線
      或距離較遠，而錯將稍微偏右再左轉之受處分人車輛看成
      係在迴車，亦非全無可能。是本件既有合理可疑，衡諸首
      揭說明，自應採對受處分人有利之認定。
五、綜上所述，本件受處分人之辯解，與現場狀況常情相符，較
    為可信，且本件受處分人是否係迴車，證人是否確切見聞受
    處分人車輛之行駛動作等節既有上開高度合理懷疑存在，自
    應作對異議人有利之認定，原處分機關不察，遽對異議人為
    上開裁決，即難認為允當，應認異議人之異議為有理由，應
    由本院將原處分撤銷，改諭知異議人不罰，以資適法。
六、據上論斷，應依道路交通案件處理辦法第20條前段，裁定如
    主文。
中    華    民    國    95    年    8     月    25    日
                  刑事第三庭法  官  王沛雷
以上正本證明與原本無異。
如不服本裁定應於送達後5 日內向本院提出抗告狀
                            書記官  蘇彥宇
中    華    民    國    95    年    8     月    31    日


司法院資訊處製作；財團法人民間司法改革基金會備份。
